【裁判字號】    82,訴,1398
【裁判日期】    890302
【裁判案由】    違反商標法等
【裁判全文】
臺灣士林地方法院刑事判決                        八十二年度訴字第一三九八號
    公  訴  人  臺灣士林地方法院檢察署檢察官
    被      告  甲○○
    選任辯護人  潘海濤
    被      告  乙○○
    選任辯護人  徐瑞霞
                劉麗雲
右列被告因違反商標法等案件，經檢察官提起公訴（八十二年度偵字第七四八一號）
，本院判決如左：
    主  文
甲○○、乙○○被訴違反專利法部分均公訴不受理。
甲○○、乙○○被訴違反商標法部分均無罪。
    理  由
一、公訴意旨略以：被告甲○○係川仁金屬工業股份有限公司（下簡稱川仁公司）負
    責人，亦係昱昌金屬工業有限公司（下簡稱昱昌公司）總經理，而實際經營該公
    司業務。緣「鋼板門強化構造」係丙○○向經濟部中央標準局（現已改制為智慧
    財產局）申請取得新型第七九七二九號專利，而「皮爾登」係丙○○經營之上田
    金屬股份有限公司（下簡稱上田公司）向中央標準局申請註冊並取得商標專用權
    。甲○○未經同意或授權，而被告乙○○共同基於概括犯意，由甲○○在台北縣
    汐止鎮（現已改制為市○○○路○段二二九號川仁公司工廠連續偽造丙○○上開
    有專利權「鋼板門強化構造」之雙氣密門，且連續在昱昌公司產品廣告目錄上使
    用上開上田公司已有專用權之「皮爾登」商標圖樣而陳列散布，並由該昱昌公司
    販賣該雙氣密門產品。乙○○亦連續在其所經營之瀧際金屬有限公司（下簡稱瀧
    際公司）之產品目錄上使用該「皮爾登」商標圖樣而陳列散布，並為甲○○販賣
    該雙氣密門產品。經警於民國八十二年七月九日中午十二時許，在台北縣汐止鎮
    ○○路○段二二九號川仁公司，昱昌公司查獲仿造之雙氣密門成品三十個、半成
    品四片、廣告目錄三百張、統一發票影本四張、訂單影本一張。同日十四時四十
    五分許，在台北市○○區○○街八二巷一號瀧際公司查獲雙氣密門一個、廣告目
    錄四十五張，因認被告二人均涉犯修正前專利法第一百零六條、第一百零八條及
    修正前商標法第六十二條第二款、第六十二條之二罪嫌，數罪間有方法結果之牽
    連關係云云。
二、不受理部分：
（一）按告訴乃論之罪，告訴人於第一審辯論終結前得撤回其告訴，又告訴經撤回者
      ，應諭知不受理之判決，刑事訴訟法第二百三十八條第一項、第三百零三條第
      三款分別定有明文。
（二）本件公訴意旨認被告甲○○、乙○○涉犯修正前專利法第一百零六條、第一百
      零八條部分，依修正前專利法第一百零九條或修正後第一百三十一條第一項規
      定，均須告訴乃論。茲因告訴人丙○○於本院當庭撤回專利法部分之告訴，依
      照首開說明，此部分應諭知不受理之判決。
三、無罪部分：
（一）按犯罪事實應依證據認定之，無證據不得推定其犯罪事實，又不能證明被告犯
      罪者，應諭知無罪之判決，刑事訴訟法第一百五十四條第一項、第三百零一條
      第一項分別定有明文。又刑事訴訟法上所謂認定犯罪事實之證據，係指足以認
      定被告確有犯罪行為之積極證據而言，最高法院二十九年上字第三一○五號著
      有判例。
（二）訊據被告甲○○、乙○○坦承擔任昱昌公司及瀧際公司負責人，並分別在公司
      產品型錄上使用「皮爾登系列」名稱，惟否認有何違反商標法犯行，被告甲○○辯稱：伊在產品型錄上使用皮爾登字樣，只是表示該種雙氣密門有此別稱，
      並未作為產品商標使用；被告乙○○則辯稱：伊只使銷售甲○○生產之雙氣密
      門，並由甲○○提供型錄直接翻製供瀧際公司使用，伊不知他人有商標專用權
      等語。
（三）本件公訴意旨認被告甲○○、乙○○涉犯修正前商標法第六十二條第二款、第
      六十二條之二等罪，無非以昱昌公司、瀧際公司產品型錄上就雙氣密門系列加
      註上田公司取得商標專用權之「皮爾登」字樣為據，並有商標註冊證及昱昌公
      司、瀧際公司產品型錄可證，惟被告等堅決否認有仿用商標違反商標法情事，
      且商標之使用係指為行銷之目的，將商標用於商品或其包裝、容器、標帖、說
      明書、價目表或其他類似物件上，而持有、陳列或散布而言，其作用乃在表彰
      自己所生產、製造、加工、揀選、批售或經紀之商品，所謂表彰自己所生產、
      製造、加工等，係使一般消費或購買者認識該商標之商品，並藉以辨別商品之
      來源與信譽，若於商品或相關廣告上使用之圖樣非使一般消費或購買人認識該
      商品本身，而不特別強調其顯著性，以吸引公眾注意，僅在作功能性之說明，
      自非商標使用，應視為普通使用之方法，不受他人商標專用效力所拘束。本件
      被告等經營之昱昌、瀧際公司產品型錄上固有使用「皮爾登」字樣，惟觀諸上
      述產品型錄，僅在介紹所生產銷售之硫化銅門、雙氣密門、雙飾門、特殊雙弧
      型框、單氣密門、七彩門等多種系列產品時，就雙氣密門部分以括弧方式及相
      同字體加註為「皮爾登系列」，並未以特別顯著字體或位置標示「皮爾登」字
      樣，且均多處以較大字樣分別標示昱昌公司及瀧際公司商標或識別名稱，顯係
      以「皮爾登系列」作雙氣密門產品之名稱，並無特別顯示「皮爾登」字樣用以
      表彰為商標之用，消費者應無因型錄上加註「皮爾登系列」一詞，致誤認係上
      田公司出產使用皮爾登商標之雙氣密門可能，況被告等辯稱業界對此類氣密防
      盜門產品慣稱為「皮爾登」、「皮爾卡登」門，有卷附裝潢世界、摩登家庭、
      建築世界等建材、裝潢雜誌所示界者刊登廣告時確實對此種氣密防盜門註明為
      「皮爾卡登門」、「卡登琺瑯門」、「皮爾卡系統」可按，堪信業界確有稱呼
      氣密防盜門為「皮爾卡登」、「皮爾登」門之情形，被告等用以加註雙氣密門
      產品說明，自為普通使用方法，難認有侵害告訴人上田公司商標專用權可言，
      公訴意旨依循告訴人所陳，徒憑被告等型錄上使用「皮爾登」三字即認有侵害
      商標專用權云云，實有誤會，是本件被告等使用「皮爾登系列」字樣於產品型
      錄上，並非作商標使用以標示其商品之來源與信譽，應無使消費者混洧誤認為
      告訴人上田公司產品，此外，復查無其他積極證據足證被告等有何違反商標法
      犯行，本件既不能證明被告等違反商標法，自應諭知被告二人無罪之判決。
四、至於台灣台北地方法院檢察署八十二年偵字第二八○九一號、八十三年偵字第一
    七八三號案就被告甲○○部分移請併案審理，因本案已分別諭知被告甲○○不受
    理及無罪，自無從併予審理，應予退回另行處理，併此敘明。
據上論斷，應依刑事訴訟法第三百零三條第三款、第三百零一條第一項，判決如主文
。
中      華      民      國      八十九      年      三    月      二    日
                                臺灣士林地方法院刑事第一庭
                                    法  官  詹  朝  傑
右正本證明與原本無異
如不服本判決，應於送達後十日內，向本院提出上訴狀
            書記官  趙  信  義
中      華      民      國      八十九      年      三    月      二    日


司法院資訊處製作；財團法人民間司法改革基金會備份。
